臺灣新竹地方法院民事判決  
111年度再易字第2號
再審原告    羅國君  
再審被告    謝素真  
上列當事人間請求損害賠償事件，再審原告對於民國110年12月2
9日本院110年度簡上字第120號確定判決，提起再審之訴，本院
判決如下：
    主  文
再審之訴駁回。
再審訴訟費用由再審原告負擔。
    事實及理由
壹、程序方面：
    按再審之訴，應於30日之不變期間內提起；前項期間，自判
    決確定時起算，判決於送達前確定者，自送達時起算；不得
    上訴之判決，於宣示時確定，不宣示者，於公告時確定。民
    事訴訟法第500條第1項、第2項前段、第398條第2項分別定
    有明文。查本件再審之訴之30日不變期間，應以寄存送達之
    生效日即民國111年1月17日（見本院110年度簡上字第120號
    卷第113頁）為起算日，而再審原告係於同日提起本件再審
    之訴，有本院收狀戳可稽，未逾收受判決後30日之不變期間
    ，程序上自屬合法，先予敘明。 
貳、實體方面：
一、再審原告以本院110年度簡上字第120號確定判決（下稱原確
    定判決），就足影響於裁判之重要證物，漏未斟酌者，有民
    事訴法第436之7條之再審事由，對原確定判決提起再審之訴
    ，其主張略以：
(一)原審兩造均未申請車輛肇事鑑定，且道路交通事故現場圖末
    行已載「不作為肇事原因分析、鑑定之依據」，再審原告住
    家外車道動線已被違規併排車輛妨害，足證再審被告應負肇
    事主要責任。再審被告所犯過失傷害罪，已經本院刑事判決
    判處拘役參拾日確定，原確定判決以再審被告只須負肇事次
    要責任，顯有影響裁判之重要證物，漏未斟酌。
(二)本件事發時間為中午12時44分許，太陽位置在面向建功一路
    朝西往市中心方向正上方，陽光刺眼影響視線為事實存在，
    交通規則中並無規定駕駛人要戴太陽眼鏡或設有罰則，再審
    被告亦未要求再審原告舉證，原確定判決引用道路交通安全
    規則第94條第3項有爭議。
(三)另再審被告違規併排之建功一路216號路段距再審原告左轉
    之十字路口，經Google Map軟體衛星計算，距離僅15公尺，
    依國立交通大學運輸研究中心煞車距離與車速關係圖及交通
    部運輸研究所90年4月24日運安字第900002569號函附道路交
    通事故調查報告表、汽車剎車距離、行車速度及道路摩擦係
    數對照表、汽車行駛距離級反應距離一覽表等公開性研究資
    料所示，依本事件當時天候及路面情況，無論再審原告時速
    為60公里或降至40公里，均無足夠時間及距離規避危險，依
    客觀事實及物理科學分析，原確定判決認再審原告以緊急剎
    車煞停距離為25公尺為主觀臆測，顯有違誤。再審原告對損
    害之發生或擴大無預見可能性，應無與有過失。
(四)原審於判決引用最高法院96年度台上字第2902號民事判決為
    審酌本案過失比例之參考，有明顯違誤，蓋該案件屬土地移
    轉登記上損害賠償責任，與本案事實差距懸殊，自難攀引他
    案等語。
(五)綜上所述，再審被告已構成侵權行為，自應對再審原告所受
    損害負回復原狀之賠償責任，原確定判決一部駁回再審原告
    之上訴，自有未洽。並聲明：
 1、原確定判決對再審原告不利部分均廢棄。
 2、再審被告應給付再審原告新臺幣15萬元，並自起訴狀送達之
    翌日起至清償日止，按年息百分之5計算之利息。
 3、第一、二審及再審訴訟費用由再審被告負擔。
二、再審被告方面：本件未行言詞辯論，故無再審被告之聲明及
    陳述。 
三、得心證之理由：
(一)按民事訴訟法第436條之7規定：「對於簡易訴訟程序之第二
    審確定終局裁判，如就足影響於裁判之重要證物，漏未斟酌
    者，亦得提起再審之訴或聲請再審。」所謂就足影響於判決
    之重要證物漏未斟酌，係指足以影響判決基礎之重要證物，
    雖在前訴訟程序業已提出，然未經確定判決加以斟酌，或忽
    視當事人聲明之證據而不予調查，或依聲請或依職權調查之
    證據未為判斷，且以該證物足以動搖原確定判決基礎者為限
    。又依同法第466 條不得上訴於第三審法院之事件，除同法
    第496 條規定外，其經第二審確定之判決，如就足影響於判
    決之重要證物，漏未斟酌者，亦得提起再審之訴，同法第49
    7 條亦有明文。惟所謂「重要證物漏未斟酌」，係指當事人
    在前訴訟程序已經提出，第二審確定判決漏未於判決理由中
    斟酌者而言；申言之，該項證物如經斟酌，原確定判決將不
    致為如此之論斷，若縱經斟酌亦不足影響原確定判決之內容
    ，或原確定判決曾於理由中說明其為不必要之證據者，均與
    本條規定之要件不符。
(二)經查，再審原告所舉之系爭現場圖、照片、本院刑事判決等
    ，均經再審原告於原確定判決審理時提出，原確定判決已審
    酌再審原告於偵查時自承轉彎時視線不佳，等看到再審被告
    車時已來不及等語(見原確定判決第4頁第3行)。其次，原確
    定判決第4頁第12行至第29行詳載：「上訴人雖主張事發當
    時適值中午，因陽光過強，看不清楚前方，且其左轉進入建
    功一路時與被上訴人車輛間並無足夠時間及距離減速以避免
    事故之發生，故就系爭事故無肇事原因云云。然姑不論上訴
    人就其主張因陽光過強視線不佳一事並未提出相關事證證明
    ，縱認其所述為真，上訴人仍得採取適當之遮陽措施，以避
    免行車視線受阻，或在烈日當空時更應減速慢行，避免來不
    及採取對應措施，詎上訴人捨此而不為，難認無違其應負之
    注意義務。另觀之現場道路全景照片(見他字卷第36頁背面)
    ，自上訴人自建中路左轉建功一路路口至被上訴人車輛停放
    處距離約為3個店面寬，以每家店面寬度約5公尺計算，其長
    度約為15公尺，而上訴人並未舉證證明事發當時系爭機車之
    車速為何，尚無從據以計算上訴人所需之合理反應及煞停距
    離，自難憑上訴人片面之陳述，逕認上開15公尺之距離不足
    使上訴人反應並煞停。從而，本院衡諸兩造於本件事故之過
    失情節，且依肇事雙方原因力之強弱與過失之輕重等一切情
    狀等一切情狀，及參照上開車鑑會鑑定結果，乃認上訴人就
    本件事故應負60％之過失責任，被上訴人則負40％之過失責任
    。」等語，顯已就再審原告所提出之系爭現場圖、照片、本
    院刑事判決與其他證據資料互相勾稽並為判斷及認定。再者
    ，且於原確定判決理由中亦敘明再審原告其餘攻擊、防禦方
    法及證據調查，核與判決結果不生影響，故不逐一論述等語
    。綜上暨依據上開規定，前訴訟程序第二審即原確定判決並
    無再審原告所述對重要證物漏未斟酌之情事，即難認有再審
    原告所述合於法定再審之事由。至原確定判決上開理由中雖
    有「…參照上開車鑑會鑑定結果」一語，惟本件並未送請車
    鑑會鑑定，足見原確定判決此部分係屬誤載，然尚不影響過
    失責任之認定，附此敘明。
(三)次按民事訴訟法第496條第1項第1款所謂適用法規顯有錯誤
    ，係指確定判決所適用之法規顯然不合於法律規定，或與司
    法院現尚有效及大法官會議之解釋，或最高法院尚有效之判
    例顯有違反，或消極的不適用法規顯然影響裁判者而言，並
    不包括判決理由不備、理由矛盾、取捨證據失當、調查證據
    欠週、漏未斟酌證據、認定事實錯誤及在學說上諸說併存致
    發生法律上見解歧異等情形在內（最高法院104年度台上字
    第1413號民事裁定意旨參照）。本件原確定判決已就兩造所
    爭執之再審原告就系爭交通事故有無過失責任之認定、與應
    證事實之關聯及取捨之依據如何，於判決敘述認定所得心證
    之理由，且依其所認定之事實，經核亦無適用道路交通安全
    規則第94條第3項有誤之情事。又原審判決係引用最高法院9
    6年度台上字第2902號判決見解，斟酌兩造對肇事發生原因
    力之強弱與過失之輕重定兩造之過失比例，並未比附援 引
    該案事實，再審原告以二案事實不同，指摘原審引用不當云
    云，尚有誤會。此外，再審原告另指摘原確定判決認定煞停
    距離等事實有誤云云，核屬原確定判決取捨證據、認定事實
    之職權行使範圍，依上開說明，與民事訴訟法第496條第1項
    第1款適用法規顯有錯誤之再審事由，並不相符。從而，再
    審原告主張原確定判決有民事訴訟法第496 條第1項第1 款
    之再審事由，亦屬無據。
四、綜上所述，再審原告主張原確定判決有民事訴訟法第436條
    之7、第496條第1項第1款之再審事由提起本件再審之訴，並
    指摘原確定判決不當，求予廢棄改判云云，顯無理由，爰依
    同法第502條第2項規定，不經言詞辯論，逕予判決駁回。
五、據上論結，本件再審之訴顯無理由，爰依民事訴訟法第502
    條第2項、第78條，判決如主文。
中　　華　　民　　國　　111 　年　　9 　　月　　21　　日
                  民事第一庭審判長法　官　李珮瑜
　　　　　　　　　                法  官  王凱平
　　　　　　　　　                法  官  楊明箴
以上正本係照原本作成。
如對本判決上訴，須於判決送達後20日內向本院提出上訴狀。如
委任律師提起上訴者，應一併繳納上訴審裁判費。
中　　華　　民　　國　　111 　年　　9 　　月　　21　　日
                                  書記官　王明